【裁判字號】    98,上易,1958
【裁判日期】    990505
【裁判案由】    傷害等
【裁判全文】
臺灣高等法院臺中分院刑事判決        98年度上易字第1958號
上  訴  人  臺灣臺中地方法院檢察署檢察官
上  訴  人
即  被  告  丁○○
選任辯護人  楊博任律師
上  訴  人
即  被  告  丙○○
上列上訴人等因傷害等案件，不服臺灣臺中地方法院98年度易字
第2616號中華民國98年10月15日第一審判決（起訴案號：臺灣臺
中地方法院檢察署98年度偵字第15697號），提起上訴，本院判
決如下：
    主  文
原判決關於丙○○、丁○○傷害及丁○○恐嚇危害安全罪部分撤
銷。
丙○○共同犯傷害罪，累犯，處拘役伍拾日，如易科罰金，以新
臺幣壹仟元折算壹日。
丁○○共同犯傷害罪，處拘役參拾日，如易科罰金，以新臺幣壹
仟元折算壹日。又犯恐嚇危害安全罪，處拘役壹拾日，如易科罰
金，以新臺幣壹仟元折算壹日。應執行拘役參拾伍日，如易科罰
金以新台幣壹仟元折算壹日，丁○○緩刑伍年並應依附件和解書
所示內容，履行和解約定。
其餘上訴駁回。
    犯 罪 事  實
一、丙○○於民國（以下同）九十四年間因施用毒品案件，經原
    審法院以九十四年度訴字第三一一０號判決分別判處有期徒
    刑八月、三月，應執行有期徒刑九月確定，並於九十六年一
    月二十八日因縮短刑期執行完畢出監。丁○○於九十八年四
    月十一日晚間九時十分許，在乙○○所經營位在臺中市○○
    區○○路（起訴書誤載為建功路）五十二之六十一號旁之洗
    車場內，與乙○○就洗車場內之椅子遭不明人士破壞一事發
    生爭執，丁○○因不滿遭乙○○質疑，竟對乙○○恐嚇稱：
    「明天若再開店，我就找人來處理，要讓洗車場開不下去。
    」等語，致使乙○○心生畏懼。另丁○○與丙○○基於共同
    傷害之犯意聯絡與行為分擔，先由丁○○徒手拉扯毆打乙○○，過程中導致乙○○之眼鏡掉落地面破裂而不堪使用後，
    丁○○隨即又徒手毆打乙○○；因而致乙○○受有眼球挫傷
    、右眼眶骨折、腦震盪、鼻中膈移位、臉部挫傷、胸壁挫傷
    、右上肢及手指多處擦挫傷等傷害。
二、案經乙○○訴由臺中市警察局第四分局報告臺灣臺中地方法
    院檢察署檢察官偵查起訴。
    理  由
甲、有罪部分：
一、按被告以外之人於審判外之陳述，雖不符前四條之規定（即
    刑事訴訟法第一百五十九條之一至同條之四），而經當事人
    於審判程序同意作為證據，法院審酌該言詞陳述或書面陳述
    作成時之情況，認為適當者，亦得為證據；當事人、代理人
    或辯護人於法院調查證據時，知有第一五九條第一項不得為
    證據之情形，而未於言詞辯論終結前聲明異議者，視為有前
    項之同意，刑事訴訟法第一百五十九條之五定有明文。本件
    卷附之行政院國軍退除役官兵輔導委員會臺中榮民總醫院診
    斷證明書影本一張、臺中榮民總醫院手術同意書影本一張、
    澄清綜合醫院診斷證明書影本一張、乙○○傷害案遭毀損之
    眼鏡照片二張、乙○○傷害案遭毀損之椅子照片二張、被害
    人乙○○及證人潘博詠、王正道、蘇全勝於司法警察詢問及
    檢察官訊問時之證述，被告及檢察官皆同意有證據能力；且
    迄於言詞辯論終結前，均未主張有刑事訴訟法第一百五十九
    條第一項不得為證據之情形，經本院斟酌後，認無不適當之
    情形，應認本案調查之上開證據均有證據能力，合先敘明。
二、訊據上訴人即被告丁○○、丙○○固坦承於上開時、地與被
    害人乙○○因爭執而發生口角及肢體衝突，致被害人受傷及
    損壞被害人所有之眼鏡等事實，惟被告丁○○矢口否認有何
    恐嚇及傷害犯行，被告丁○○辯稱：是被害人先出手推伊，
    伊才毆打被害人，傷害係雙方互毆所造成，且伊完全沒有說
    過恐嚇被害人之話語云云。被告丙○○則辯稱：伊是看到被
    害人先動手打被告丁○○，方出手勸架將二人拉開，伊並未
    毆打被害人等語。
三、經查：
(一)、本院認定被告丁○○、丙○○二人傷害被害人乙○○身體、
    毀損被害人眼鏡犯行之證據及理由：
  1.被告二人有於上開時、地毆打被害人，致被害人受有眼球挫
    傷、右眼眶骨折、腦震盪、鼻中膈移位、臉部挫傷、胸壁挫
    傷、右上肢及手指多處擦挫傷等傷害之事實，以及被告丁○○毆打被害人致損壞被害人所有之眼鏡，致眼鏡破裂而不堪
    使用之事實，有證人即被害人乙○○於司法警察詢問、檢察
    官訊問時具結證述、證人即洗車場員工蘇全勝於司法警察詢
    問及檢察官訊問時證述、證人即被害人之子潘博詠於司法警
    察詢問及檢察官訊問時證述卷可稽。其等證述內容情節大致
    相符，均供明被告二人有出手毆打被害人；其等證述之要旨
    如下：
  (1)證人乙○○證稱：丁○○就用身體撞我，我一直往後退，我
    用手擋，丁○○往我眼睛打好幾拳，我眼睛看不到，丁○○
    是空手打我，眼鏡也掉了，我也有看到丙○○用右手打我，
    他們把我打倒在地等語。
  (2)證人蘇全勝證稱：丁○○一直揮拳打伊老闆頭部及眼睛部分
    ，然後將伊老闆踹向角落，而丙○○隨後就加入用拳頭及腳
    打伊老闆等語。
  (3)證人潘博詠證稱：丁○○一直推伊爸爸（即被害人），當時
    伊爸爸被他一推後退好幾步，然後丁○○便上前打伊爸爸的
    頭和臉，後來丙○○就一起幫忙打伊爸爸，他們被人勸開後
    ，後來伊爸爸要站起來，丁○○又揮一拳，打到伊爸爸眼睛
    等語。
 2. 而被害人遭被告二人毆打所造成之傷勢，則有行政院國軍退
    除役官兵輔導委員會臺中榮民總醫院診斷證明書影本一張、
    臺中榮民總醫院手術同意書影本一張、澄清綜合醫院診斷證
    明書影本一張、乙○○傷害案遭毀損之眼鏡照片二張在卷可
    稽。
  3.綜上所述，被告二人此部分之犯行事證明確，至堪認定。被
    告二人以前情置辯並不可採。至被告丁○○另以被害人先出
    手且雙方為互毆而有正當防衛之情，惟正當防衛必須對於現
    在不法之侵害始得為之，侵害業已過去，或無從分別何方為
    不法侵害之互毆行為，均不得主張防衛權，而衡之一般社會
    經驗法則，互毆係屬多數動作構成單純一罪而互為攻擊之傷
    害行為，縱令一方先行出手，而還擊之一方在客觀上茍非單
    純對於現在不法之侵害為必要排除之反搫行為，因其本即有
    傷害之犯意存在，則對其互為攻擊之還手反擊行為，自無主
    張防衛權之餘地（最高法院三十年上字第一０四０號判例及
    最高法院九十二年度臺上字第三０三九號裁判參照）。被告
    丁○○所在遭被害人推打後，即朝被害人頭部及眼睛揮拳，
    分據被害人及證人蘇全勝、潘博詠供述在卷，衡之社會一般
    經驗法則，難謂其等具有防衛意思，客觀上被告丁○○應係
    基於傷害對方之犯意下為之，已非單純對於現在不法之侵害
    為必要排除之反擊行為，自非屬正當防衛甚明，併予敘明。
(二)、本院認定被告丁○○恐嚇犯行之證據及理由：
  1.上訴人即被告丁○○於上開時、地向被害人陳復華恫嚇：「
    明天若再開店，我就找人來處理，要讓洗車場開不下去。」
    等語，致使被害人心生畏懼之事實，業據證人即被害人陳復
    華於司法警察詢問及檢察官訊問時證稱：「丁○○跟伊講說
    叫伊洗車場明天不用開，不然就試試看。」等語明確。證人
    蘇全勝於司法警察詢問及檢察官訊問時異具結證稱：「丁○○一直挑釁並推伊老闆乙○○，還一直揚言要我們的洗車場
    開不下去。」等情，證人潘博詠於檢察官訊問時具結證稱：
    「當時我聽不太懂，他們都說台語，丁○○好像有說要讓我
    父親的洗車廠開不下去，他說明天若再開店我就找人來處理
    。」等語；而互核其等證述內容情節相符，堪信為真實。
  2.按刑法第三百０五條恐嚇危害安全罪，僅以受惡害之通知者
    心生畏懼而有不安全之感覺為已足，不以發生客觀上之危害
    為要件（最高法院二十七年度刑事庭會議決議參照）。本件
    被害人因被告丁○○出言恐嚇而心生畏懼之情，業據被害人
    於司法警察詢問時證稱：「因為當時伊有帶小孩，所以心裡
    很害怕心生恐懼等語。」甚明，揆諸前揭決議意旨，被告丁○○所為之上開言語已與恐嚇危害安全罪之構成要件相符。
    綜上所述，被告丁○○所辯未出言恫嚇，應係事後卸責之詞
    ，不足採信。
四、核上訴人即被告丁○○所為，係犯刑法第二百七十七條第一
    項之傷害罪、第三百五十四條之毀損罪、第三百０五條之恐
    嚇危害安全罪。上訴人即被告丙○○所為，係犯刑法第二百
    七十七條第一項之傷害罪。又按意思之聯絡並不限於事前有
    所謀議，即僅於行為當時有共同犯意之聯絡者，亦屬之，且
    其表示之方法，亦不以明示通謀為必要，即相互間有默示之
    合致，亦無不可（最高法院七十三年度台上字第二三六四號
    判例意旨參照）。本件被告丁○○、丙○○二人就傷害罪部
    分，雖未事前明示通謀，然被告二人一同前往被害人之洗車
    廠，其後共同毆打被害人之行為，應認相互間有默示之合致
    ，顯有犯意聯絡和行為分擔，依上開判例意旨，應論以共同
    正犯。又被告丁○○一個動手毆打被害人之行為，同時造成
    被害人受傷及眼鏡破損之結果，為一行為觸犯數罪之想像競
    合犯，屬於裁判上一罪之關係，應依刑法第五十五條之規定
    ，從一重之傷害罪論處，又所犯之傷害罪和恐嚇危害安全罪
    ，則犯意各別，行為互殊，應分論併罰之。另被告丙○○前
    於民國九十四年間因施用毒品案件，經臺灣台中地方法院以
    九十四年度訴字第三一一０號判決分別判處有期徒刑八月、
    三月，應執行有期徒刑九月確定，並於九十六年一月二十八
    日因縮短刑期執行完畢出監，有臺灣高等法院被告前案紀錄
    表一份附卷可稽，其於有期徒刑執行完畢後，茲於五年以內
    再故意犯本件有期徒刑以上之罪，依刑法第四十七條第一項
    之規定，論以累犯，加重其刑，原審法院就被告丁○○、丙○○傷害及被告丁○○恐嚇危害安全罪部分論罪科刑固非無
    見，惟查被告二人犯罪後深表悔意，於本院審理中已與被害
    人達成和解賠償被害人損失，被害人亦表示原諒被告二人，
    ，不願追究檢察官此部分上訴意旨以被告等人犯後不知悔改
    於原審法院審理時未與被害人和解量刑太輕云云，為無理由
    ，至於被告二人此部分上訴意旨已與被害人和解，請求從輕
    量刑為有理由，應由本院將原判決此部分撤銷改判，爰審酌
    被告二人僅因口角糾紛而為本件犯行之犯罪動機、手段，被
    害人所受之損害及被告二人於犯後已與被害人和解等一切情
    狀，分別量處如主文第二項所示之刑，被告丁○○部分並定
    其應執行刑，並均諭知易科罰金之折算標準，復查被告丁○○前未曾受有期徒刑以上刑之宣告，有台灣高等法院被告全
    國前案紀錄表附卷可稽，且於原審判決後已與告訴人達成民
    事和解，有和解書筆錄影本附卷可查，經此教訓，當知所警
    惕，應無再犯之虞，本院認對被告丁○○所宣告之刑，以暫
    不執行為適當，爰併宣告緩刑伍年，另為促使被告丁○○、
    丙○○二人等賠償告訴人之損失，保障告訴人之權益，本院
    斟酌全案情節，命被告丁○○等依附件和解書所示內容，履
    行和解約定，被告丁○○如有違反上開應履行之條件且情節
    重大者，依刑法第75條之1第1項第4款之規定，撤銷緩刑宣
    告，另執行宣告刑。
乙、無罪部分
一、公訴意旨略以：丙○○於九十八年四月十一日晚間九時十分
    許，在乙○○所經營位在臺中市○○區○○路（起訴書誤載
    為建功路）五十二之六十一號旁之洗車場內，見友人即被告
    丁○○與被害人乙○○因口角而互相拉扯毆打之情狀，本欲
    持洗車場內之椅子毆打被害人，經在旁之友人勸阻後，即另
    基於毀損之犯意，將該椅子摔落地上，致使椅子破裂而不堪
    使用，足以生損害於被害人，因認被告丙○○另涉有刑法第
    三百五十四條（起訴書誤載為第三百五十七條）毀損罪嫌。
二、按犯罪事實應依證據認定之，無證據不得認定犯罪事實。又
    不能證明被告犯罪者，應諭知無罪之判決，刑事訴訟法第一
    百五十四條第二項、第三百０一條第一項分別定有明文。又
    刑事訴訟法上所謂認定犯罪事實之證據，係指足以認定被告
    確有犯罪行為之積極證據而言；告訴人之告訴，係以使被告
    受刑事訴追為目的，故其陳述是否與事實相符，仍應調查其
    他證據以資審認（最高法院二十九年上字第三一０五號判例
    、五十二年台上字第一三００號判例參照）。又事實之認定
    ，應憑證據，如未能發現相當證據，或證據不足以證明，自
    不能以推測或擬制之方法，為裁判基礎（最高法院四十年臺
    上字第八十六號判例參照）。且認定犯罪事實為憑之證據，
    雖不以直接證據為限，間接證據亦包括在內，然而無論直接
    證據或間接證據，其為訴訟上之證明，須於通常一般之人均
    不致有所懷疑，而得確信其為真實之程度者，始得據為有罪
    之認定，倘其證明尚未達到此一程度，而有合理之懷疑存在
    而無從使事實審法院得有罪之確信時，即應由法院為諭知被
    告無罪之判決，最高法院七十六年台上字第四九八六號判例
    意旨可參。
三、公訴意旨認被告丙○○犯刑法第三百五十四條毀損罪，無非
    以上開事實業據告訴人即被害人乙○○於司法警察詢問時及
    檢察官訊問時指述以及該椅子照片二張為其論據。惟據被告
    丙○○對於上揭事實堅詞否認，辯稱：伊當時見被告丁○○
    與被害人拉扯毆打，便過去將二人拉開，並沒有砸被害人之
    椅子等語。經查：(一)證人潘博詠於司法警察詢問時證稱：「
    後來丙○○就跑到旁邊去拿椅子要打伊爸爸（即被害人），
    被旁邊的人阻擋，然後丙○○就放下椅子，放下後又跑去打
    伊爸爸。」等語，(二)而證人蘇全勝於司法警察詢問時亦證述
    ：「沒看見該張椅子被丙○○砸壞，那張椅子是不是丙○○
    砸壞的，伊沒看見。」等語」，是並無證人親眼目睹該椅子
    有遭被告丙○○毀損，自難僅憑告訴人之遽認被告丙○○確
    有毀損上開椅子之事實。至檢察官所舉告訴人提出卷附之已
    毀損椅子照片二張，亦僅能證明該椅子確實遭到毀損之事實
    ，惟尚無法證明該椅子之毀損結果係被告丙○○行為所造成
    。綜上所述，本件證據不足以證實被告丙○○確有此部分毀
    損犯行，此外，復查無其他積極證據足以證明被告丙○○有
    上述毀損犯行，揆諸前開判例意旨，原審法院就此部分為無
    罪之諭知，核無不合，檢察官上訴意旨仍執陳前詞據以指摘
    原判決此部分不當，為無理由應予駁回。
據上論結，應依刑事訴訟法第三百六十八條、第三百六十九條第
一項前段、第三百六十四條、第二百九十九條第一項前段、刑法
第二十八條、二百七十七條第一項、第三百零五條、第五十五條
、第四十七條第一項、第四十二條第三項，第五十一條第六款、
刑法第七十四條第一項第一款、第二項第三款、第三項，刑法施
行法第一條之一第一項，判決如主文。
本案經檢察官甲○○到庭執行職務。
中    華    民    國    99    年    5    月    5     日
            刑事第四庭    審判長法  官  洪 耀 宗
                                法  官  蔡王金全
                                法  官  劉 登 俊
以上正本證明與原本無異。
不得上訴。
                                書記官  謝 雅 惠
中    華    民    國    99    年    5     月    5     日
附錄論罪科刑法條
中華民國刑法第277條
（普通傷害罪）
傷害人之身體或健康者，處 3 年以下有期徒刑、拘役或 1 千元
以下罰金。
犯前項之罪因而致人於死者，處無期徒刑或 7 年以上有期徒刑
；致重傷者，處 3 年以上 10 年以下有期徒刑。
中華民國刑法第305條
（恐嚇危害安全罪）
以加害生命、身體、自由、名譽、財產之事，恐嚇他人致生危害
於安全者，處 2 年以下有期徒刑、拘役或 3 百元以下罰金。

司法院資訊處製作；財團法人民間司法改革基金會備份。
